【裁判字號】    90,自更,21
【裁判日期】    901029
【裁判案由】    侵占等
【裁判全文】
台灣台中地方法院刑事判決                            九十年度自更字第二一號
    自  訴  人  己○○
    被      告  戊○○
右列被告因侵占等案件，經自訴人提起自訴，本院判決如左：
    主      文
戊○○無罪。
    理      由
一、自訴意旨略以：戊○○係拖吊車司機，自訴人己○○於民國八十七年四月二十三
    日十八時許，因案遭高雄市警察局新興分局刑事組於台中市○○路八八○號拘提
    時，委託被告戊○○將自訴人為負責人之東誠小客車租賃有限公司所有之凱迪拉
    克伯朗漢型五七○○ＣＣ加長房車，拖往高雄市○○○路之中聯汽車股份有限公
    司，交由該公司保養代管，並交付新台幣（下同）二萬元予被告，其中一萬元為
    拖車費用，另一萬元則係代自訴人聘請律師之定金。惟被告等取得上開款項後，
    並未將車輛拖至指定地點，亦未代自訴人聘請律師，竟意圖為自己不法之所有，
    事後偽造簽收單，伊公司也沒有「林復發」這個人，被告將款項及車輛侵占，因
    認被告涉有背信及侵占罪嫌等語。
二、按犯罪事實應依證據認定之，無證據不得推定其犯罪事實，又不能證明被告犯罪
    或其行為不罰者，應諭知無罪之判決，刑事訴訟法第一百五十四條第三百零一
    條第一項分別定有明文。
三、訊據被告戊○○，堅決否認有侵佔、背信等犯行，辯稱：當時拖的車子並不是伯
    朗漢型五七○○ＣＣ加長型汽車。我拖的車子是凱迪拉克的四五○○ＣＣ，當時
    車子前面有掛一面車牌。拖車我們是照著車主之託，他是先向我說把車拖吊到高
    雄，之後變更叫我先把車之拖回我們的「中台汽車公司」，隔天才又拖吊至他們
    的「世界租車行」，也就是健行路八八○號，交由該公司職員在中台汽車拖吊有
    限公司簽收單上簽收該一萬元及車輛一輛等語。本院查：(一)、證人即中台公司
    負責人甲○○之配偶乙○○到庭結證：「是大來修車廠的老闆介紹中台公司去拖
    的，我再叫被告（即戊○○，下同）去拖，這之間我並沒有見過自訴人，只有用
    電話聯絡。本來要拖吊到高雄去，要上高速公路時，自訴人打電話來，說拖到高
    雄怕被警察扣押，將車拖吊到健行路他的公司去，交給他的公司的職員，他有拿
    二萬元給我，拖車費用一萬元，另一萬元要我們公司幫他代聘律師，我有用電話
    聯絡律師，但律師都不接案。我問自訴人那一萬元如何處理？他告訴我，交給他
    健行路公司的人就可以了，我有交代被告交錢、交車時，要寫清楚，請他們公司
    的人簽名，以明責任，被告有拿回他們公司職員簽收的單子」「因己○○說健行
    路的公司有警員去搜索，怕車子被扣押，所以叫我先將車子拖回中台公司，隔天
    警員離開後，再拖到健行路他的公司，所以我叫被告先將車子拖回中台公司，隔
    天再叫他拖到健行路己○○的公司」「一萬元拖車費，一萬元律師費。我有把律
    師費一萬元交給被告，請他一定要交還給被告公司的人，要其簽名。之後車子在
    台中繞了很久，仍然在台中。最後我知道他把車子拖吊到自訴人的健行路的公司
    去，是我叫他要有人簽收的。因自訴人被抓，他有告訴被告，只要把車交給公司
    的人簽收即可，這件事是戊○○告訴我的。所以錢、車子都交給他們公司」等語
    。證人丁○○及富邦保險公司中區理賠部門負責人到庭結證稱：「當時自訴人有
    去我們公司報出險，在我們樓下，我有看到黑色的凱迪拉客車子停在我們公司樓
    下，有無懸掛車牌我忘記了，但確實我有看到肇事的司機和自訴人己○○上我們
    公司七樓，辦理出險手續。因我沒有看到行車執照，所以不知車型。高雄地院之
    刑事判決書之事實欄第十三頁第三行中認定：東誠租賃公司所有牌照ＪＪ─一七
    八一號自用小客車（因車牌遺失，改懸掛ＹＤ─五七三七號車牌），我庭呈高雄
    地方法院八十七年訴字第一九四○號刑事判決影本附卷供參。當時謝先生所他的
    車在高速公路被撞，所以和蔡崑智到我們公司，就我們承保的ＩＺ─七八五號大
    貨車一起書寫出險報告書。那時這部車子就先開走了，我們有建議他到我們的特
    約廠商大來汽車去估價，之後大來公司有去估價，我們理賠員也有去堪核，之後
    不了了之。當時謝先生要我們公司修理，我們也堪核了，我們是要傾向於恢復原
    狀，修理這部車。之後我們把車給大來，後又回我們公司。之後的是我就不清楚
    了。我有聽拖車行人說自訴人有和新興分局的人有接觸，所以我沒有聽說要把車
    子拖到高雄去」等語。被告並提出中台汽車拖吊有限公司交給自訴人公司簽收之
    收條，該收條上記載；四月二十四日；車主東成小客車出租；車型凱迪拉克；車
    號ＹＯ─五七三七；顏色黑色；並載明退還現金一萬元；簽收人在車商確認欄及
    退還現金一萬元二處為慎重計，均有簽名林俊發、（或林復發）代，因簽名潦草
    ，無從明確辨認，有該被告提出之中台汽車拖吊有限公司簽收條附卷可證是經上
    開證人所證述，被告確有將該車輛交回自訴人公司，應可認定。（二）該車車型
    是否為凱迪拉克伯朗漢型五七○○ＣＣ加長型房車，或凱迪拉克ＹＯ─五七三七
    房車，雙方爭執不一，惟據高雄地院之刑事判決書事實欄第十三頁第三行中認定
    ，車禍之車輛為東誠租賃公司，因車牌遺失，改懸掛ＹＤ─五七三七號車牌（按
    應係ＹＯ開頭才對，判決書恐係誤繕），並有高雄地方法院八十七年訴字第一九
    四○號刑事判決影本附卷可供參酌，且自訴人公司代理人，簽收時亦核對係凱迪
    拉克ＹＯ─五七三七相符，才簽收該車，且自訴人亦供稱：「這只是過戶資料，
    我們公司車子確實很多，所以有時會因為紅單違規被扣車牌，所以就從別的車牌
    取下先應急懸掛於其他車輛上面」等語，是該車應是凱迪拉克型，懸掛ＹＯ─五
    七三七車牌，即被告交還自訴人公司之車輛無誤。（三）至於拖吊費用一萬元，
    是否適當一節，被告拖吊自訴人之上開車輛二天，如以一天七千元計，第二天早
    上，又拖到自訴人公司，經證人即大來汽車修理廠負責人丙○○到庭結證稱：「
    這部車是凱迪拉克黑色的車子，有無懸掛車牌我不知道，我沒有幫他修理，因沒
    有零件。這部車是否是加長型的我不知道，是大型車沒錯，幾千ＣＣ我不知道。
    被告的拖車是否仍拖吊加長型的車我不知道。富邦保險應該知道何型式，該車從
    四千五、四千八、五千、五千六、五千七、五千八、六千多ＣＣ，有很多種。因
    我沒辦法修，而我們的拖吊車小也無法拖吊，所以請中台汽車來拖吊。當時我有
    聽到要拖吊到健行路的公司，之前我有和車主聯絡，告訴他我沒有零件，我是聽
    車主向我說把車拖到健行路他自己的出租車行。後來司機有無把車拖吊到健行路
    我不知道。大型車的拖車費用一天七千元，第二天三千元，合計一萬元應該是行
    情」等語。（四）本院經函請車輛監理單位，經台中區監理所，函轉高雄市監理
    處函覆：經查ＹＯ─五七三七號車因違規被拖到移至保管場，逾期無人領取，經
    台中是警察局於八十八年十一月十二日，依法標售，且車牌已委由台中區監理所
    代為銷燬，有高雄市監理處高市監二字第一三七七四號函附卷可證。是被告所辯
    ，伊無背信、侵占等罪刑，其所辯應堪採信，此外另查並無其他積極證據，足以
    證明被告犯罪，為免冤抑，自應為無罪之諭知。
四、據上論斷，應依刑事訴訟法第三百四十三條、第三百零一條第一項前段，判決如
    主文。
中      華      民      國    九十      年      十    月    二十九     日
                              臺灣臺中地方法院刑事第七庭
                                      法  官  黃  松  竹
右正本證明與原本無異。
如不服本判決，應於判決送達後十日內向本院提出上訴狀，上訴於臺灣高等法院臺中
分院( 須附繕本 )。
                                      書記官
中    華    民    國      九十      年       十      月     二十九    日


司法院資訊處製作；財團法人民間司法改革基金會備份。
